【裁判字號】    97,上訴,5741
【裁判日期】    971217
【裁判案由】    公共危險等
【裁判全文】
臺灣高等法院刑事判決                97年度上訴字第5741號
上  訴  人
即  被  告  乙○○
                    中心）
上列上訴人因公共危險等案件，不服臺灣臺北地方法院97年度訴
字第1564號，中華民國97年11月5日第一審判決（起訴案號：臺
灣臺北地方法院檢察署97年度偵字第13489號），提起上訴，本
院判決如下：
    主  文
上訴駁回。
    理  由
一、按刑事訴訟法第350條、第361條、第362條、第367條規定，
    不服地方法院之第一審判決而上訴者，須提出上訴書狀，並
    應敘述具體理由，為上訴必備之程式；其所提出之書狀未敘
    述上訴理由，或僅曾以言詞陳述上訴理由者，均應於上訴期
    間屆滿後20日內補提理由書於第一審法院。倘上訴人已提出
    上訴理由，但所提非屬具體理由者，應由第二審法院以上訴
    不合法律上之程式，判決駁回之。而所謂具體理由，必係依
    據卷內既有訴訟資料或提出新事證，指摘或表明第一審判決
    有何採證認事、用法或量刑等足以影響判決本旨之不當或違
    法，而構成應予撤銷之具體事由，始克當之；倘僅泛言原判
    決認定事實錯誤、違背法令、量刑失之過重或輕縱，而未依
    上揭意旨指出具體事由，或形式上雖已指出具體事由，然該
    事由縱使屬實，亦不足以認為原判決有何不當或違法者，皆
    難謂係具體理由，俾與第二審上訴制度旨在請求第二審法院
    撤銷、變更第一審不當或違法之判決，以實現個案救濟之立
    法目的相契合，並節制濫行上訴。
二、經查：本件原判決以證人強文華、甲○○、楊惠宇、游清江
    、游惠貞、李利華之證詞、卷附之臺大醫院診斷證明書、臺
    北縣政府消防局救護紀錄表、臺北縣政府消防局火災原因調
    查報告為據，認定上訴人即被告乙○○有刑法第176條準用
    同法第173條第3項、第1項之故意以媒氣炸燬現供人使用之
    住宅未遂罪，應依刑法第25條第2項規定，按既遂犯之刑減
    輕其刑，並審酌被告因一時失意，竟引爆瓦斯致生大火，造
    成房屋燒失、鄰居恐慌，危害公共安全甚鉅，惟其犯後業與
    「翠谷新境」住戶部分達成和解，及其品行、智識程度、生
    活狀況、犯後坦承大部分犯行之態度等一切情狀，量處有期
    徒刑3年8月等情，均已詳敘所憑證據、認定理由及量刑依據
    。從形式上觀察，原判決並無認定事實錯誤、量刑瑕疵或違
    背法令之情形可言。
三、被告提起上訴，所提書狀敘明上訴理由以：被告酒後本欲
    逸漏瓦斯自殺，方開啟瓦斯逸氣，惟被告因酒後精神恍忽，
    忘了瓦斯正處於開啟狀態，又打算吸煙，不慎點煙引燃成災
    ，被告並非故意引爆，應論以過失。原審量刑過重，請求
    減輕其刑，讓被告早一點工作，以賠償被害人損害云云。
四、經查：被告迭於偵訊及原審辯稱：火災現場發現之瓦斯桶
    ，係伊於案發前幾天搬入屋內煮火鍋之用，案發當時因伊有
    飲酒，不知是否觸動瓦斯桶之氣閥，致伊以打火機點煙時，
    不慎引燃外漏瓦斯，致發生爆炸云云，均以酒後不知有無開
    啟瓦斯桶一事置辯。於本院上訴時方改稱：原開啟瓦斯逸氣
    欲自殺，卻不慎點煙引燃外漏瓦斯云云，前後陳述已有不一
    。證人即「翠谷新境」B1住戶強文華於原審證稱：案發當
    天在瓦斯氣爆前1、20分鐘左右，伊在住處客廳還沒有睡，
    聽見樓下有拖瓦斯桶，瓦斯桶相互碰撞的金屬聲，不久就發
    生瓦斯氣爆（原審卷第33至35頁）；證人即「翠谷新境」2
    樓住戶甲○○證稱：案發當天零時左右，一開始伊是先聽見
    樓下似有丟東西的聲音，後來又陸續聽見似有鐵質類東西向
    外丟的聲音，過沒多久，就聽見一名男子大聲喧嘩，喧嘩聲
    中明顯聽見該名男子說：「我不想活了」，連續喊了兩聲，
    之後又聽見「GOOD-BYE」，也是連續喊了兩聲，之後就聽見
    爆炸聲，伊探頭往外看，外面已濃煙密佈等語（偵卷第31
    至32頁）。顯見被告當時因萌念輕生，而將置於後陽台之大
    桶桶裝瓦斯1桶拖至客廳與房間前走道，打開瓦斯桶之氣閥
    並大喊「我不想活了」、「GOOD-BYE」，之後即發生氣爆。
    從被告上揭一連串之舉止觀之，堪認被告當時意識清晰，猶
    能自行將置於後陽台之瓦斯桶拖至客廳與房間前走道，並於
    大喊「我不想活了」等語後，即點火致氣爆，被告顯有開啟
    瓦斯桶氣閥後點火會致死之判斷能力，故被告辯稱係精神恍
    忽中欲吸煙「不慎」點火云云，無足採信。原判決已敘明
    審酌刑法第57條所列事項之理由，並量處極低之刑度，被告
    徒以減輕其刑，讓其早日外出工作云云，空泛無據，且非屬
    原審量刑所應審酌之事項。
五、被告上訴，並未指摘原判決關於認定事實、適用法律及量刑
    等項，有何具體違法或不當之情狀。揆諸上開說明，自非屬
    得上訴第二審之具體事由，因認本件上訴不合上訴之法定要
    件，應予駁回，並不經言詞辯論為之。
據上論斷，應依刑事訴訟法第367條前段、第372條，判決如主文
。
中    華    民    國    97    年    12    月    17    日
                  刑事第二庭審判長法  官  洪光燦
                                  法  官  李麗玲
                                  法  官  林恆吉
以上正本證明與原本無異。
如不服本判決，應於收受送達後10日內向本院提出上訴書狀，其
未敘述上訴之理由者並得於提起上訴後10日內向本院補提理由書
（均須按他造當事人之人數附繕本）「切勿逕送上級法院」。
                                  書記官  陳盈璇
中    華    民    國    97    年    12    月    17    日


司法院資訊處製作；財團法人民間司法改革基金會備份。
